臺灣高等法院刑事判決
109年度侵上訴字第289號
上  訴  人  臺灣新北地方檢察署檢察官
上  訴  人  
即  被  告  徐唐成
選任辯護人  江政俊律師
上列上訴人因被告妨害性自主案件，不服臺灣新北地方法院於中
華民國109年7月24日所為109年度侵訴字第29號第一審判決（起
訴案號：臺灣新北地方檢察署107年度偵字第37678號），提起上
訴，本院判決如下：
    主  文
原判決撤銷。
甲○○對未滿十四歲之女子犯強制猥褻罪，共陸罪，各處有期徒刑
參年貳月。應執行有期徒刑肆年陸月。
    事  實
一、甲○○前係代號0000000000女子（民國00年00月生，真實姓名
    年籍詳卷，下稱A女）之空手道教練，明知A女當時為未滿14
    歲之人，竟基於對未滿14歲女子為強制猥褻之犯意，分別為
    下列行為
　㈠於104年5月間（A女就讀國小3年級下學期），經A女外婆（代
    號0000000000B，真實姓名年籍詳卷）同意其以機車接送A女
    往返新北市鶯歌區某空手道館與○○區A女外婆之工作地點（
    地址詳卷，起訴書誤載為A女家中），竟於搭載途中，不顧A
    女之閃躲，強行以左手隔著衣物撫摸站在坐墊前方腳踏板處
    之A女胸部、下體，違反A女意願，對A女為強制猥褻之行為
    共2次。
　㈡於106年10月4日至107年7月間，A女外婆因考量A女擬參加空
    手道比賽，同意由甲○○在A女外婆工作地點之隔壁騎樓走廊
    為A女進行特訓，未料，甲○○在單獨指導A女動作之過程中，
    先後不顧A女之掙脫及拒絕，強行伸手隔著衣物撫摸A女胸部
    、下體及親吻A女嘴部，違反A女意願，對A女為強制猥褻之
    行為共4次。嗣因A女學校老師羅○○（真實姓名年籍詳卷）察
    覺A女有異，利用家長日向A女外婆探詢A女之狀況，發現A女
    可能遭受性侵害，由學校通報主管機關派社工陪同A女報警
    處理，始偵悉上情。
二、案經A女訴由新北市政府警察局樹林分局報請臺灣新北地方
    檢察署檢察官偵查起訴。
    理  由
壹、程序方面：
一、按司法機關所製作必須公示之文書，不得揭露被害人之姓名
    、出生年月日、住居所及其他足資識別被害人身分之資訊，
    性侵害犯罪防治法第12條第2項定有明文。本案屬性侵害犯
    罪防治法第2條第1項所定之性侵害犯罪，依上開規定，為保
    護被害人，避免揭露足資識別被害人身分之資訊，爰以代號
    略稱代替告訴人A女、A女外婆、A女學校老師羅○○之真實姓
    名及年籍資料。
二、證據能力：
　　本院認定犯罪事實所憑之供述證據及非供述證據，檢察官、
    被告及辯護人於本院準備程序均同意作為本案證據（本院卷
    第97至99頁），且迄本院言詞辯論終結前均未聲明異議，無
    證據足認係公務員違背法定程序所取得，亦無顯不可信或不
    得作為證據之情形，經本院於審判期日依法進行調查提示，
    均有證據能力。
貳、實體方面：
一、認定事實所憑之證據及理由：
    上開事實，業據上訴人即被告甲○○於原審及本院審理時均坦
    承不諱（見原審卷第151頁、本院卷第139頁），核與證人即
    告訴人A女於警詢及偵訊時之指訴情節大致相合（偵37678卷
    第14至15頁、43至46頁），且有證人A女外婆（偵37678卷第
    47至50頁）、A女學校老師羅○○於偵訊時之證述可參（偵376
    78卷第109至110頁），及新北市政府警察局108年12月16日
    新北警鑑字第1082323157號鑑定書及所附測謊鑑定資料表、
    測謊鑑定說明書、測謊圖譜分析量化表、測謊儀器測試具結
    書、測後晤談內容及時間對照表摘錄等資料(偵37678不公開
    卷第61至85頁）、A女全戶戶籍資料（偵37678不公開卷第9
    至13頁）附卷可稽，足認被告之自白與事實相符。從而，本
    案事證明確，被告犯行堪以認定。
二、論罪科刑及撤銷改判之理由：
　㈠按刑法第224條所稱「其他違反其意願之方法」，係指該條所
    列舉之強暴、脅迫、恐嚇、催眠術以外，其他一切違反被害
    人意願，妨害被害人意思自由之方法而言，不以類似於所列
    舉之強暴、脅迫、恐嚇、催眠術等足以壓抑被害人性自主決
    定權之其他強制方法為必要（最高法院102年度台上字第223
    3號判決意旨參照）。被害人為7歲以上未滿14歲，屬民法規
    定之限制行為能力人者，理論上雖有表達是否合意為性交或
    猥褻行為之意思能力，惟仍應基於保護被害人之角度，依具
    體個案情形，判斷行為人所為是否不法，縱令所為尚未達強
    暴、脅迫、恐嚇等強制手段，倘有具體事證足認已妨害被害
    人之意思自由者，自亦屬「其他違反其意願之方法」。本案
    告訴人A女於案發時僅約8至11歲，被告利用騎機車搭載A女
    、個別指導A女動作之機會，不顧A女之閃躲、掙脫等，執意
    伸手隔著衣物撫摸、親吻，考量A女當時年幼力弱，心智發
    展未臻成熟，於過程中已明確傳達拒絕態度之下，被告仍置
    之不理而為上述撫摸、親吻行為，足以妨害A女之意思自由
    ，且被告上述行為，客觀上足以引起一般人之性慾，主觀上
    亦有滿足性慾之意思，自屬強制猥褻。是核被告所為，係犯
    刑法第224條之1、第222條第1項第2款之對未滿14歲女子為
    強制猥褻共6罪（事實欄一㈠部分2罪＋事實欄一㈡部分4罪)。
    此罪係以被害人年齡未滿14歲為其特別處罰要件，依兒童及
    少年福利與權益保障法第112條第1項但書規定，無須再依同
    條項前段規定加重其刑。所犯上開6罪，犯意各別，行為互
    殊，應分論併罰。
　㈡原審論罪科刑，固非無見。惟按量刑之輕重，固屬事實審法
    院得依職權自由裁量之事項，仍應受比例原則及公平原則之
    限制，否則其判決即非適法。刑事審判旨在實現刑罰權分配
    的正義，故法院對有罪被告之科刑，應符合罪刑相當原則，
    使輕重得宜，罰當其罪，以契合社會之法律感情，此所以刑
    法第57條明定科刑時應審酌一切情狀，尤應注意該條各款所
    列事項以為科刑輕重之標準。本案被告當時是A女之空手道
    教練，不思宏揚武學抑強扶弱之宗旨，反而枉顧學生及家長
    之信任，利用騎機車接送及單獨指導之機會，先後多次對A
    女實行強制猥褻之犯行，惡性不輕，且足以對A女身心發展
    造成無可磨滅之傷害，徵諸A女所提出之書狀（本院卷第83
    至87頁），堪認受創甚鉅，迄今仍無法平復。縱令被告並無
    前科，起初飾詞否認、然於審理期間已坦承犯行，且有和解
    、道歉並賠償之意願，惟綜觀上情，仍應給予適當之制裁，
    不容過於輕縱。原判決未充分審酌及此，就被告所犯上開6
    罪，僅各量處法定最低本刑即有期徒刑3年，稍嫌過輕，有
    違一般法律感情，難謂符合罪刑相當原則，無可維持。被告
    上訴意旨，除空言請求從輕量刑外，另主張應依刑法第59條
    規定酌減其刑。惟按刑法第59條所謂「犯罪之情狀顯可憫恕
    」，必於審酌一切犯罪情狀，在客觀上顯然足以引起一般同
    情，認為縱宣告法定最低刑度猶嫌過重者，始有其適用。考
    量上情，難認被告犯罪情節輕微，縱令被告無前科、坦承犯
    行、有和解及賠償等意願，可在法定刑度內妥適斟酌量刑，
    難認有何「情輕法重」之情事，自無刑法第59條之適用餘地
    ，其上訴為無理由。檢察官提起上訴，爭執原審量刑過輕，
    為有理由，應由本院將原判決撤銷改判之。
　㈢爰審酌被告當時身為A女之空手道教練，枉顧學生及家長之信
    任，竟利用騎機車接送及單獨指導之機會，先後多次實行上
    開犯行，惡性不輕，且對A女身心發展造成無可磨滅之傷害
    ，影響至深且遠，不容輕縱；惟念其前無犯罪科刑紀錄，有
    本院被告前案紀錄表可憑，素行非劣，起初飾詞否認、然於
    審理期間已坦承犯行，且有和解、道歉並賠償之意願，並考
    量其犯罪之動機、目的、手段、態樣、告訴人方面之意見，
    兼衡被告之教育程度、工作收入情形、家庭生活狀況（本院
    卷第140頁）等一切情狀，就被告所犯上開各罪，分別量處
    如主文第二項所示之刑。告訴人固提出司法院量刑參考資料
    ，主張類似案例共3件所量處之最低刑度為3年4月、最高刑
    度為4年6月等語（本院卷第143頁），惟本院依個案具體情
    形，審酌上述事由，仍認以量處上開之刑為妥適，附此敘明
    。並審酌被告所犯罪數、各罪之罪名均相同，每次犯罪之方
    法、過程、態樣亦相近，被害人為同一人，其行為所呈現之
    人格特質及整體惡害，予以綜合評價，兼衡刑罰經濟及恤刑
    之刑事政策，酌定其應執行刑如主文第二項所示。
據上論斷，應依刑事訴訟法第369條第1項前段、第364條、第299
條第1項前段，刑法第224條之1、第222條第1項第2款、第51條第
5款，判決如主文。
本案經檢察官洪湘媄提起公訴，檢察官林承翰提起上訴，檢察官
卓俊吉到庭執行職務。
中　　華　　民　　國　　109 　年　　12　　月　　31　　日
              　　刑事第六庭    審判長法　官  劉方慈
                                      法　官  許曉微
                                      法　官  朱嘉川
以上正本證明與原本無異。
如不服本判決，應於收受送達後20日內向本院提出上訴書狀，其
未敘述上訴之理由者並得於提起上訴後20日內向本院補提理由書
（均須按他造當事人之人數附繕本）「切勿逕送上級法院」。
                                      書記官  尤朝松
中　　華　　民　　國　　110 　年　　1 　　月　　4 　　日
附錄本案論罪科刑法條全文：
中華民國刑法第224條
對於男女以強暴、脅迫、恐嚇、催眠術或其他違反其意願之方法
，而為猥褻之行為者，處6月以上5年以下有期徒刑。
中華民國刑法第224條之1
犯前條之罪而有第222條第1項各款情形之一者，處3年以上10年
以下有期徒刑。
中華民國刑法第222條
犯前條之罪而有下列情形之一者，處7年以上有期徒刑：
一、二人以上共同犯之者。
二、對未滿十四歲之男女犯之者。
三、對精神、身體障礙或其他心智缺陷之人犯之者。
四、以藥劑犯之者。
五、對被害人施以凌虐者。
六、利用駕駛供公眾或不特定人運輸之交通工具之機會犯之者。
七、侵入住宅或有人居住之建築物、船艦或隱匿其內犯之者。
八、攜帶兇器犯之者。
前項之未遂犯罰之。